【裁判字號】    89,訴,2046
【裁判日期】    900312
【裁判案由】    偽造文書等
【裁判全文】
臺灣板橋地方法院刑事判決                        八十九年度訴字第二四六號
    公  訴  人  臺灣板橋地方法院檢察署檢察官
    被      告  甲○○
右列被告因偽造文書等案件，經檢察官提起公訴 (八十八年度偵緝字第一八六八號)
，本院判決如左：
    主  文
甲○○連續行使偽造私文書，足以生損害於他人，處有期徒刑肆月，如易科罰金，以
參佰元折算壹日。
    事  實
一、甲○○於民國八十三年八月十日，在臺北縣中和市○○路六三四之十三號所開設
    之合立機車行，自任會首，召集如附表一所示之互助會一組，會期自八十三年八
    月十日起至八十四年十月十日止，連會首共十五會，會款每會新臺幣（下同）二
    萬元，於每月十日開標。嗣甲○○因思及己機車行經營不善，經濟發生困難，乃
    意圖為自己不法之所有，並基於概括犯意，連續二次，於如附表二所示之時間，
    冒用活會會員「張仁威」（實由乙○○加入該會）、「丙○○○」、「億泰車業
    」、「永興車業」四會中之二會，並偽造彼等之署押及得標金，作成標單，復持
    以行使而得標，足以生損害於各活會會員，並以此詐術致活會會員誤信為上述會
    員得標而陷於錯誤，如數交付會款共予甲○○（其冒標時間、得標金及冒標金額
    詳如附表二所示），共計十一萬二千八百元。嗣於八十四年八月十日該互助會停
    標後，甲○○並避不見面，活會會員始查悉上情。
二、案經乙○○訴請臺灣板橋地方法院檢察署檢察官偵查起訴。
    理  由
一、右揭犯罪事實，業據被告甲○○於偵審中均坦承不諱，且與告訴人乙○○於偵審
    中指述之情節相符，並經證人即丙○○○行負責人丁○乾到庭證述屬實，復有互
    助會單一紙附卷可稽。是被告所召集之該互助會於八十四年八月十日停標後，應
    僅餘二會活會未標，惟依告訴人及證人所述竟仍有四會活會，顯見被告確有未得
    該四會活會會員中之其中二會之同意，而冒標之情節，則渠有不法所有意圖甚明
    ，從而罪證明確，被告犯行堪以認定。
二、核被告甲○○所為，係犯刑法第二百二十條、第二百十六條、第二百十條之行使
    偽造私文書罪及第三百三十九條第一項、第二項之詐欺取財。又被告偽造署押為
    偽造私文書之部分行為，不另成罪。又其偽造私文書之低度行為為行使之高度行
    為所吸收，不另論罪。又被告於當次開標時之詐欺行為，其詐欺對象包括被冒名
    之活會會員及其他活會會員多次，乃一行為觸犯數罪名，為想像競合犯。又其先
    後二次行使偽造私文書及詐欺犯行，時間緊接，犯罪構成要件相同，顯係基於概
    括之犯意而為，應依連續犯之規定論以一罪，並依法加重其刑。又公訴人雖僅就
    被告冒用活會會員「張仁威」名義部分提起公訴，其餘部分未據起訴，惟該未起
    訴部分與起訴部分有連續犯之裁判上一罪關係，為起訴效力所及，本院自得併予
    審酌。又所犯上開行使偽造私文書及詐欺取財二罪間，有方法結果之牽連關係，
    為牽連犯，應從一重之行使偽造私文書罪處斷。爰審酌被告犯罪之動機、目的、
    手段、所生危害，且與被害人達成和解，有調解書乙份附卷，犯罪後態度良好等
    一切情狀，量處如主文所示之刑。末查被告本案行為後，刑法第四十一條於九十
    年一月十日修正公布，同年月十二日生效，原條文修正為第四十一條第一項前段
    ，並將得易科罰金之罪，從「犯最重本刑為三年以下有期徒刑以下之刑之罪」，
    修正為「犯最重本刑為五年以下有期徒刑以下之刑之罪」，因本案被告所犯之罪
    適為「最重本刑五年以下有期徒刑以下之刑之罪」，比較新舊法，應以新法之規
    定有利於被告，依刑法第二條第一項前段之規定，本案應適用修正後之現行刑法
    第四十一條第一項前段條文，諭知易科罰金之折算標準。
三、至偽造之標單雖未扣案，惟各該標單已於當次開標後即隨之丟棄，業據被告於本
    院審理中供明在卷，是其偽造之如附表二所示活會會員之署押均已併同該標單而
    滅失，自毋庸於本案宣告沒收之，附此敘明。
據上論斷，應依刑事訴訟法第二百九十九條第一項前段，刑法第五十六條、第二百十
六條、第二百十條、第二百二十條、第三百三十九條第一項、第五十五條、第二條第
一項前段、第四十一條第一項前段，罰金罰鍰提高標準條例第一條前段、第二條，判
決如主文。
本案經檢察官楊仲農到庭執行職務。
中      華      民      國    九十      年      三      月     十二     日
                                      臺灣板橋地方法院刑事第六庭
                                           法  官  徐  蘭  萍
右正本證明與原本無異。
如不服本判決，應於判決送達後十日內，向本院提出上訴狀。
                                           書記官  莊  川  億
中      華      民      國    九十      年      三      月     十四     日
附錄本案論罪科刑法條全文：
刑法第二百十條
偽造、變造私文書，足以生損害於公眾或他人者，處五年以下有期徒刑。
刑法第二百十六條
行使第二百十條至第二百十五條之文書者，依偽造、變造文書或登載不實事項或使登
載不實事項之規定處斷。
刑法第三百三十九條第一項
意圖為自己或第三人不法之所有，以詐術使人將本人或第三人之物交付者，處五年以
下有期徒刑、拘役或科或併科一千元以下罰金。
附表一：被告召集互助會之起迄時間、地點及會員之名單
時間：自八十三年八月十日至八十四年十月十日止
地點：臺北縣中和市○○路六三四之十三號
會員名單：好禮公司、丙○○○、茂信車業、億泰企業、泉益車業、永興車業、黃素
          蓮、史敬東、吳麗珍、張仁威、黃立輝、廖英宏、方宏裕、廖漢通，連會
          首共十五會。
附表二：被告冒用活會會員之時間、得標金及詐得金額
編號  時    間          得標金        詐得金額
一    八十四年七月十    六千八百元    （20000─6800）x4=52800
      日
二    八十四年八月十    五千元        （20000─5000）x4=60000
      日                               因被告連續冒標，故活會會員繳款人數
                                       並無變更
共詐得十一萬二千八百元。


司法院資訊處製作；財團法人民間司法改革基金會備份。
